【裁判字號】    95,易,42
【裁判日期】    950124
【裁判案由】    詐欺
【裁判全文】
臺灣臺北地方法院刑事判決                95年度易字第42號
公  訴  人  臺灣臺北地方法院檢察署檢察官
被      告  乙○○
                      號6樓
選任辯護人  陳郁仁律師
            劉昌崙律師
上列被告因詐欺案件，經檢察官提起公訴 （94年度偵字第22107
號），本院判決如下：
    主  文
乙○○幫助意圖為自己不法之所有，以詐術使人將本人之物交付
，處有期徒刑參月，如易科罰金以參佰元折算壹日，緩刑貳年，
緩刑期內付保護管束。
    事  實
一、乙○○將自己銀行帳戶提供他人使用，其主觀上應有預見該
    不詳姓名成年人使用乙○○帳戶之目的，係欲供詐取他人財
    物犯罪用之不確定故意，竟仍基於幫助他人詐欺取財之未必
    故意，仍於民國九十四年五月二十三日以後至二十六日下午
    五時前某時間（起訴書誤載為七月，已經蒞庭檢察官更正）
    ，在不詳地點，將其於九十四年五月十一日，在臺北市○○
    ○路○段二七二號之聯邦商業銀行公館分行（下稱聯邦銀行
    ）開立之000- 000-000000000號帳戶存摺、提款卡，及於九
    十四年五月二十三日（起訴書誤載為九十一年二月一日，已
    經蒞庭檢察官更正），在臺北市○○○路○段二八號之台新
    國際商業銀行古亭分行（下稱台新銀行）開立之000-000000
    0000000000號帳戶存摺、提款卡，提供予不詳姓名之成年人
    ，致該人士可使用該帳戶遂行詐欺犯罪，而不違背乙○○之
    本意，嗣於九十四年五月二十六日下午五時許，甲○○在桃
    園縣龜山鄉○○街一一七號，接獲一真實姓名年籍不詳之女
    子來電，佯稱甲○○台新銀行三合一晶片卡卡款逾期未繳，
    經甲○○表示未曾申辦該卡時，該名女子則請甲○○撥打電
    話至另一名真實姓名年籍不詳之男子處，該男子表示需至自
    動提款機更改金融卡之授權碼，甲○○因而陷於錯誤，依該
    男子之指示操作提款機，接續於九十四年五月二十六日下午
    五時五十七分及六時正，分別匯款新臺幣（下同）九萬九千
    九百八十三元入前開乙○○所有之聯邦銀行帳戶、七千三百
    十九元匯入前開乙○○所有之台新銀行之帳戶，隨即由不詳
    姓名者提領一空，俟甲○○發覺存款減少之後，始知受騙，
    遂報警循線查悉上情。
二、案經甲○○訴由臺北市政府警察局中正第二分局移送台灣台
    北地方法院檢察署檢察官偵查起訴。
    理  由
一、訊據被告乙○○固不否認前開聯邦銀行及台新銀行帳戶，為
    伊親自開立一事，但否認上開犯行，辯稱：聯邦銀行及台新
    銀行的存摺及提款卡是九十四年五月放在CHF-326號重機車
    內，因機車不見，所以一併遺失的云云。
二、經查：
    (1)證人甲○○指述稱：九十四年五月二十六日下午五時許，
      接獲一女子打來電話，說我台新銀行三合一晶片卡卡款未
      繳，我對那女子說我沒辦這張卡，那女子就叫我打電話到
      台北市刑事局金融犯罪防制中心，我依那女子給我的電話
      號碼打過去報案，就有一自稱江警官的人要我至提款機操
      作更改金融卡授權碼，我便到桃園縣龜山鄉○○路○段中
      華郵政桃園分行依照他的指示操作，因為是英文字幕，等
      操作完才發現戶頭帳戶金額短少，我總共匯入二次，第一
      次匯入聯邦銀行公館分行000-000-000000000號帳戶，金
      額為九萬九千九百八十三元，第二次匯入台新銀行古亭分
      行000-0000000000000000號帳戶，金額為七千三百十九元
      等語（詳偵查卷第一Ｏ四頁），並有交易明細表二紙可證
      （詳偵查卷第一Ｏ六頁），顯見甲○○確有因他人施用詐
      術，而陷於錯誤，被詐騙共十萬零七千三百零二元無誤。
    (2)前開聯邦銀行係被告帳戶，為九十四年五月十一日由被告
      親自開戶一節，已為被告所自承，並有聯邦銀行開戶資料
      附卷可證（詳偵查卷第六三至六六頁），而參酌聯邦銀行
      帳戶往來資料可知，被告於九十四年五月十一日開戶時存
      入三千元，惟當日開完戶後即將三千元全部領走，帳戶結
      存Ｏ元，迄九十四年五月二十四日前開帳戶才再度被使用
      ，而九十四年五月二十六日確有一筆九萬九千九百八十三
      元匯入，而於同日立即被提領一空，此有聯邦銀行帳戶往
      來查詢清單一份為憑（詳偵查卷第九二之一、九二之二頁
      ），顯見甲○○被詐騙之錢，確有匯入被告所開立聯邦銀
      行帳戶，並立即被提領一空之事。
    (3)另台新銀行係被告帳戶，於九十四年五月二十三日由被告
      親自開戶一節，已為被告所自承，並有台新銀行開戶資料
      附卷可證（詳偵查卷第六九至七三頁），而參酌台新銀行
      帳戶往來資料可知，九十四年五月二十三日被告開戶當日
      存入一千元，惟當日即將一千元全部領走，帳戶結存Ｏ元
      ，而九十四年五月二十六日確有一筆七千三百十九元匯入
      ，而於同日立即被提領一空，此有台新銀行帳戶往來查詢
      清單一份為憑（詳偵查卷第九六、九七頁），堪認甲○○
      甲○○被詐騙之錢，確有匯入被告所開立新台銀行帳戶，
      並立即被提領一空之事。
    (4)雖被告辯稱：伊所購入之CHF-326號重機車是九十四年五
      月底發現不見的，聯邦銀行及台新銀行存摺、提款卡係放
      在機車內一併不見的云云，惟CHF-326號重機車，是九十
      四年四月二十九日上午六時許，經台北市政府警察局中正
      一分局員警查報屬占用道路之廢棄車輛，而在廢棄車輛張
      貼通知，迄九十四年五月三日下午五時許，因仍未清理或
      認領，而上網公告，迄九十四年五月四日上午十時許，則
      經台北市政府環境保護局拖吊保管，至九十四年六月十日
      由台北市監理處將牌照切毀，並通知基隆監理站於九十四
      年七月十三日完成「牌照廢棄逕行註銷」登記手續，此有
      車號查詢表（詳偵查卷第一一九頁）、交通部公路總局台
      北區監理所函、台北市監理處函、台北市政府環境保護局
      處理查報拖吊有牌廢棄汽機車一覽表附卷可證（詳本院卷
      ），顯見該CHF-326號重機車於九十四年五月四日已被台
      北市環保局拖吊，根本不在被告掌控中，被告豈可能將九
      十四年五月十一日及九十四年五月二十三日才開戶取得之
      存摺、提款卡放置於該機車內？是被告辯稱：前開二存摺
      及提款卡是九十四年五月底連同機車一併遺失一節，顯與
      事實不符，委不可信。
    (5)再甲○○匯入被告帳戶內的錢，並非由被告提領，而係由
      一不知名成年女子及一不知名成年男子提領，此有提款畫
      面可證（詳偵查卷第十三頁至二五頁），而撥打給甲○○
      之電話亦非被告所使用，此有通聯調閱查詢單可憑（詳偵
      查卷第三三至三六頁），堪認被告並未參與詐欺取財行為
      ，僅係單純提供帳戶予他人使用甚明。
    (6)按刑法之故意犯，可分為直接故意與不確定故意，所謂不
      確定故意即指行為人對於構成犯罪之事實，預見其發生而
      其發生並不違反其本意，刑法第十三條第二項定有明文，
      而金融帳戶申請甚為簡易方便，亦無信用徵信問題，任何
      人如有使用金融帳戶之需要，大可自行開戶，衡情並無將
      錢存入他人帳戶再予使用之理，如非供犯罪出入之帳戶或
      其他不法目的，應無隱匿自己名義而使用他人金融帳戶之
      必要，且銀行帳戶可供存匯、提領，乃一般人在日常生活
      經驗所俱知之常，故如非欲利用「人頭帳戶」作不法犯罪
      ，豈須使用他人銀行帳戶？從而被告提供自己帳戶予他人
      ，自易令人有與不法犯罪相關之「合理懷疑」存在，且邇
      來冒用國稅局人員撥打電話至一般民眾家裡，佯稱退稅等
      方式詐欺取財之犯罪類型層出不窮，而該等犯罪，多數均
      利用人頭帳戶作為出入帳戶，已經媒體廣為披載，被告係
      成年且非毫無判斷能力之人，對此應知之甚詳，竟仍將銀
      行存摺交予不詳人士使用，而被利用為犯詐欺取財罪之出
      入帳戶使用，此當為被告所能預見，且其發生並未違反被
      告本意，被告有幫助不法之徒利用其帳戶犯詐欺取財罪之
      不確定故意甚明，本案罪證明確，被告犯行堪以認定。
三、核被告所為係犯刑法第三十條第一項、第三百三十九條第一
    項詐欺取財罪之幫助犯，再因被告為幫助犯，爰依刑法第三
    十條第二項規定減輕其刑，爰審酌被告未坦承犯行、被害人
    受害程度等一切情狀，量處如主文所示之刑，並諭知易科罰
    金之折算標準，以示懲儆，再被告未曾受有期徒刑以上刑之
    宣告，此有台灣高等法院被告全國刑案紀錄表一紙可憑，且
    被告係Klinefelter氏徵候群病患，此有健保卡可憑（詳偵
    查卷第三二頁），而該種疾病判斷力較常人弱，是本院認被
    告受此審判程序，當知所警惕，應無再犯之虞，爰併宣告緩
    刑二年，以啟自新，惟因被告判斷力較常人弱，本院認被告
    宜於緩刑期內交付保護管束，學習各項常識，以利改過，適
    應社會。
應依刑事訴訟法第二百九十九條第一項前段，刑法第三十條第一
項、第二項、第三百三十九條第一項、第四十一條第一項前段、
第七十四條第一款、第九十三條第一項，罰金罰鍰提高標準條例
第一條前段、第二條判決如主文。
本案經檢察官張書華到庭執行職務
中    華    民    國    95    年    1     月    24    日
                  刑事第四庭    審判長法  官  劉慧芬
                                      法  官  郭惠玲
                                      法  官  黎惠萍
上正本證明與原本無異。
如不服本判決，應於判決送達後10日內向本院提出上訴狀（應抄
附繕本）。告訴人或被害人如對於本判決不服者，應具備理由請
求檢察官上訴，其上訴期間之計算係以檢察官收受判決正本之日
期為準。
                                      書記官  楊志純
中    華    民    國    95    年    1     月    24    日


司法院資訊處製作；財團法人民間司法改革基金會備份。
